臺灣臺北地方法院刑事判決　　　　　　　　　　　 九十年度交易字第六號
　　公　訴　人　臺灣臺北地方法院檢察署檢察官
　　被　　　告　乙○○
右列被告因過失傷害案件，經檢察官提起公訴（八十九年度偵緝字第一二九八號），
本院判決如左：
    主      文
乙○○因過失傷害人，處有期徒刑伍月，如易科罰金，以參佰元折算壹日。
    事      實
一、乙○○於民國八十九年一月二十六日晚上十時五十分許，駕駛車號ＭＸ－七○三
    ○號自用小客車，往台北縣新店市○○路○段之方向行駛，途經同市○○路○段
    二六六號「ＯＫ便利商店」前，明知該地點為交岔路口十公尺內且劃有紅實線，
    為禁止臨時停車之區域，竟將所駕駛之前開車輛停放該處，欲下車購物，其下車
    向外開啟車門，本應注意行人、車輛、並讓其先行，且依當時情形，並無不能注
    意之情事，竟疏未注意左後方來車，貿然自駕駛座開啟左前車門，適自其左後方
    駛來由戊○○騎乘車號ＡＯＤ－六二九號機車駛至該處，驟見車門開啟閃避不及
    ，其機車車頭撞擊該自用小客車左前門，因而人車倒地，並碰撞同時駛至該肇事
    地點，由甲○○所駕駛車號ＣＪ－三六五六號自用小客車之右後輪上方之葉子板
    ，致戊○○受左側脛腓骨遠端粉碎性骨折等傷害。乙○○於肇事後，犯罪未被發
    覺前，向據報前往現場處理之警員承認肇事，自首而接受裁判。
二、案經戊○○訴由臺灣臺北地方法院檢察署檢察官偵查起訴。
    理    由
一、訊之被告乙○○固坦承於前開時、地開啟所駕駛前開車輛之左前車門，與告訴人
    戊○○所騎乘之機車發生碰撞，致告訴人受傷等情不諱，惟矢口否認有何過失，
    辯稱：係告訴人戊○○車速過快所致，否則其車輛之車門不可能被撞的如此嚴重
    ，且伊開啟車門已注意後方確無來車云云。然查：被告駕駛自用小客車違規停放
    在禁止臨時停車之交岔路口十公尺內且劃有紅實線之路段，並於開啟車門之際，
    其車輛左前車門與告訴人之機車發生碰撞，致告訴人之人車倒地受有傷害等情，
    業據被告所坦承，核與告訴人即被害人戊○○指訴相符，並有現場證人丙○○及
    甲○○證述可稽，復有道路交通事故調查報告表、台北縣警察局新店分局雙城派
    出所警員所繪製之現場草圖、員警所拍攝之肇事現場照片、被告所提供之現場照
    片及三軍總醫院附設民眾診療服務處診斷證明書在卷為憑。足見，被告正當開啟
    之左前車門確與告訴人所騎乘之機車發生碰撞，致告訴人之人車倒地，受有如事
    實欄之傷害，應堪認定。次查：禁止臨時停車處所不得停車；停車向外開啟車門
    時，應注意行人、車輛，並讓其先行，道路交通安全規則第一百一十二條第一款
    、第十五款分別定有明文。被告駕車自應注意上開規定，惟其竟將所駕駛之車輛
    違規停放在交岔路口十公尺內劃有紅實線之禁止臨時停車區域，且佔用車道停車
    ，使車道分隔線距其所駕駛車輛之前輪約零點八公尺、距其後輪約零點七公尺，
    換言之，該車道約僅零點七公尺至零點八公尺之寬度供來往之車輛通行，因此只
    要被告將車門打開，行經該車道之車輛，勢必跨越分隔線行駛，否則無法通行、
    閃避，此有台北縣警察局新店分局雙城派出所警員所繪製之現場草圖可佐，被告
    在此情況下，開啟車門，更應注意後方隨時有來車，且現場路況平直，衡情若能
    開啟車門時稍加注意，告訴人騎乘機車由其左後方駛至，無論車速如何，應無不
    能注意之情事，而被告竟疏未注意，貿然開啟車門，致與告訴人所騎乘之機車發
    生碰撞，使告訴人受有如事實欄所受之傷害，足認被告具有過失。且被告之過失
    行為與告訴人之受傷間具有相當因果關係，本件事證已臻明確，被告之犯行堪予
    認定。
二、被告乙○○所為，係犯刑法第二百八十四條第一項前段之過失傷害罪。被告於肇
    事後，犯罪未被發覺前，向據報前往處理之警員承認肇事，有台北縣警察局新店
    分局九十年十二月三日九北警店刑字第三五六三八號函暨自首報告表一份附卷
    可稽，被告對於未被發覺之犯罪自首而接受裁判，應依刑法第六十二條前段規定
    減輕其刑。爰審酌被告之素行、品行、犯後態度及就本件事故之過失程度、告訴
    人所受傷害之程度及迄未對告訴人為民事賠償及其他一切情狀，量處如主文所示
    之刑。至刑法第四十一條於被告行為後法律修正（九十年一月四日修正，同年月
    十日公佈施行，同年月十二日生效），比較新舊法，新法對於被告較有利，自應
    適用修正後第四十一條第一項前段，諭知易科罰金之折算標準，以示懲儆。
據上論斷，應依刑事訴訟法第二百九十九條第一項前段，刑法第二條第一項前段、第
第二百八十四條第一項前段、第六十二條前段、第四十一條第一項前段，罰金罰鍰提
高標準條例第一條前段、第二條，判決如主文。
本案經檢察官丁○○到庭執行職務。
中      華      民      國     九十一     年      四    月    八      日
                                      臺灣臺北地方法院交通法庭
                                                法  官  劉  嶽  承
右正本證明與原本無異。
如不服本判決，應於判決送達後十日內向本院提出上訴狀(應抄附繕本)。告訴人
或被害人如對於本判決不服者，應具備理由請求檢察官上訴，其上訴期間之計算
係以檢察官收受判決正本之日期為準。
                                                書記官  江  虹  儀
中      華      民      國      九十一      年    四    月    九      日
附錄本案論罪科刑法條全文：
刑法第二百八十四條第一項前段
  因過失傷害人者，處六月以下有期徒刑，拘役或五百元以下罰金。致重傷者，處一
  年以下有期徒刑，拘役或五百元以下罰金。
